臺灣臺南地方法院刑事判決
110年度訴字第1254號
公  訴  人  臺灣臺南地方檢察署檢察官
被      告  彭衍忠



選任辯護人  王森榮律師
            賴柏宏律師
上列被告因違反毒品危害防制條例等案件，經檢察官提起公訴（
110年度偵字第8981號、第8982號、第11747號），本院判決如下
：
    主  文
彭衍忠犯如附表一「罪刑」欄所示之罪，各處如附表一「罪刑」
欄所示之刑。不得易服社會勞動部分，應執行有期徒刑壹年捌月
；得易服社會勞動部分，應執行有期徒刑參月。均緩刑伍年，並
應於判決確定後貳年內向檢察官所指定之政府機關、政府機構、
行政法人、社區或其他符合公益目的之機構或團體提供貳佰小時
之義務勞務，緩刑期間付保護管束。
未扣案行動電話壹支(廠牌：IPHONE11，搭配門號○○○○○○○○○○號S
IM卡壹張)、販賣毒品所得新臺幣伍仟壹佰元均沒收，於全部或
一部不能沒收或不宜執行沒收時，追徵其價額。
    事  實
一、彭衍忠(原名彭楷澤)明知甲基安非他命依成癮性、濫用性及
    對社會危害性之程度，業經列為毒品危害防制條例第2條第2
    項第2款所定之第二級毒品，且經中央衛生主管機關明令公
    告禁止使用，屬藥事法第22條第1項第1款所列之禁藥，依法
    不得持有、販賣、轉讓，竟為下列犯行：
(一)基於販賣第二級毒品甲基安非他命牟利之犯意，先後於附表
    編號1、2所示之時、地，以如附表一編號1、2所示之方式、
    價格及數量，販賣甲基安非他命與羅少棋共2次。
(二)基於轉讓禁藥甲基安非他命之犯意，於附表一編號3、4所示
    之時、地，以附表一編號3、4所示之方式，分別轉讓禁藥與
    許閩凱(同案經起訴部分，由本院另行審結)、馬顥碩各1次
    。
　　嗣因馬顥碩在附表一編號4所示房間內失控，彭衍忠遂於民
    國110年2月17日上午4時許報警處理，經警到場查知馬顥碩
    受傷而偵辦相關傷害案件，因而通知彭衍忠到案說明，彭衍
    忠在警尚未察覺其上開販賣、轉讓甲基安非他命之行為前，
    即向警員供承其上開犯罪情事，自首並接受裁判。
二、案經臺南市政府警察局第五分局(下稱第五分局)報告臺灣臺
    南地方檢察署檢察官偵查起訴。
    理  由
一、本判決所引用被告以外之人於審判外之言詞或書面陳述，檢
    察官、被告彭衍忠及其辯護人於本院準備程序、審理中均表
    示同意作為證據使用，且迄至言詞辯論終結前均未聲明異議
    ，本院審酌上開證據資料製作時之情況，尚無違法不當及證
    明力明顯過低之瑕疵，亦認為以之作為證據應屬適當，爰依
    刑事訴訟法第159條之5規定，認均有證據能力。另本判決引
    用之非供述證據，均依法定程序取得，經合法調查程序，與
    待證事實間復具相當關聯性，無不得為證據情形，依刑事訴
    訟法第158條之4反面解釋，均有證據能力。
二、事實認定：
(一)上開犯罪事實，業據被告於警詢、偵查及本院準備程序、審
    理中均坦承不諱，就事實欄一(一)部分並經證人即購毒之羅
    少棋於警詢、偵查中證述明確(警一卷〈卷宗名稱及簡稱對照
    詳附表二〉第19至24頁、偵一卷第59、65至67頁)，且有扣押
    筆錄、扣押物品目錄表、羅少棋LINE個人資料及對話截圖共
    4張、被告設於國泰世華銀行帳戶之交易明細截圖、羅少棋
    住處照片及其玉山銀行帳戶存摺影本、網路銀行交易明細截
    圖共5張在卷可稽(警一卷第43至47、61至79頁)；就事實欄
    一(二)部分，亦據證人即受轉讓禁藥之許閩凱、馬顥碩於警
    詢及偵訊證述綦詳(警二卷第3至8、29至34頁、偵二卷第49
    至50、69至72頁)，並有許閩凱之勘察採尿同意書1紙、上開
    2證人之臺南市政府衛生局濫用藥物尿液檢驗結果報告、第
    五分局送驗尿液及年籍對照表各2份、臺南市政府警察局第
    五分局和緯派出所警員吳文豪110年3月19日職務報告1份存
    卷可佐(警二卷第37、47至49、53至55、偵二卷第81、85至8
    7頁)，足認被告任意性之自白確與事實相符，堪以採信。
(二)又按販賣毒品係違法行為，非可公然為之，且毒品可任意分
    裝、增減份量、調整純度，其價格並隨時依交易雙方之關係
    、資力、需求量、對行情之認知、來源是否充裕、查緝是否
    嚴緊、購買者被查獲時供出來源之風險評估等因素而變動，
    既無公定價格，亦無法一概而論；因而販賣之利得，除經坦
    承犯行，或帳冊價量均臻明確外，委難察得實情。然衡以毒
    品價格昂貴且不易取得，其販賣行為涉及重罪，並為治安機
    關所嚴加查緝，若販賣毒品之人無利可圖，應無冒著被查獲
    之風險而平白攜帶毒品往返送交他人、自曝於險之理，故販
    賣毒品之人有從中賺取價差或量差而牟利之意圖及事實，應
    屬合理認定。查被告交付附表一編號1、2所示之第二級毒品
    與羅少棋，並收取款項，但被告於本件偵查之初只知悉羅少
    棋LINE名稱，而不知其本名，可見證人羅少棋證述其與被告
    交情普通乙節，尚屬可信，顯見被告與羅少棋並無特殊情誼
    ，若非有利可圖，被告衡情應無甘冒重罪之責任而交付價值
    數千元之甲基安非他命與羅少棋之可能，堪認被告為本案2
    次販毒行為時，主觀上確有從中牟利而販賣第二級毒品之犯
    意及營利意圖。
(三)綜上，本件事證明確，被告犯行均洵堪認定，應予依法論科
    。
三、論罪科刑：
(一)事實欄一(一)即如附表一編號1、2部分：
　　按甲基安非他命依成癮性、濫用性及對社會危害性之程度，
    已列為毒品危害防制條例第2條第2項第2款所定之第二級毒
    品，禁止非法持有、販賣，是核被告如附表一編號1、2所示
    販賣甲基安非他命之行為，均係犯毒品危害防制條例第4條
    第2項之販賣第二級毒品罪。被告各次販賣甲基安非他命而
    持有各該次所販賣之甲基安非他命之低度行為，分別為各該
    次販賣甲基安非他命之高度行為所吸收，均不另論罪。
(二)又按甲基安非他命雖係第二級毒品，但亦屬藥事法所稱之禁
    藥。又明知為禁藥而轉讓者，藥事法第83條第1項定有處罰
    明文。故行為人明知為禁藥即甲基安非他命而轉讓予他人者
    ，其轉讓行為同時該當於毒品危害防制條例第8條第2項之轉
    讓第二級毒品罪及藥事法第83條第1項之轉讓禁藥罪，屬法
    條競合，應依重法優於輕法、後法優於前法等法理，擇一處
    斷。而藥事法第83條第1項轉讓禁藥罪之法定本刑，較毒品
    危害防制條例第8條第2項轉讓第二級毒品罪之法定本刑為重
    ，是轉讓第二級毒品甲基安非他命，除轉讓達一定數量；或
    成年人對未成年人、懷胎婦女為轉讓行為，依毒品危害防制
    條例第8條第6項、第9條各有加重其刑至2分之1之特別規定
    ，而應依該規定加重處罰者外，應依藥事法第83條第1項之
    規定處罰。經查，被告就附表一編號3、4轉讓甲基安非他命
    共2次之犯行，因卷內並無積極證據證明被告所轉讓之甲基
    安非他命重量為何，且許閩凱、馬顥碩為成年男性(見許閩
    凱之個人戶籍資料查詢結果及馬顥碩受訊問時所陳年籍資料
    ，警二卷第29、61頁)，並無上述應予加重之情事。是核被
    告就附表一編號3、4所為，均係犯藥事法第83條第1項之轉
    讓禁藥罪。復藥事法並無處罰持有禁藥之明文，亦即持有禁
    藥並未構成犯罪，故被告因轉讓甲基安非他命而持有該禁藥
    之行為，並無因吸收而不另論罪之關係。
(三)被告如附表一編號1至4所示之各次犯行，行為時間均可明顯
    區分，屬個別起意之獨立的數行為，其犯意有別，行為互殊
    ，應予分論併罰（共4罪）。
(四)刑之減輕：
  1.被告於偵查及審判中就附表一所示各次販賣、轉讓甲基安非
    他命之犯行均自白不諱，應各依毒品危害防制條例第17條第
    2項規定減輕其刑。另因被告所供述之毒品來源，係其向在
    交友軟體「GRINDR」認識之「HI上」購買，但並無實際該出
    售毒品者之年籍資料或其他聯絡方式，故檢警迄今並未因被
    告所供述之毒品來源而查獲其他共犯或正犯乙節，有第五分
    局和緯派出所警員錢稚偉於111年1月19日之職務報告、本院
    公務電話紀錄各1份附卷可憑(本院卷第117、129頁)，是本
    案並無毒品危害防制條例第17條1項規定之適用，併此指明
    。
  2.本件係因馬顥碩在附表一編號4所示房間內失控，被告遂於1
    10年2月17日上午4時許報警處理，經警到場查知馬顥碩受傷
    而偵辦相關傷害案件(馬顥碩當時僅供陳其有施用毒品，且
    毒品來源為自行購買)，警方因而通知被告到案說明，被告
    係在警方尚未發覺其本案販賣第二級毒品、轉讓禁藥犯行前
    ，即主動向警方供陳本件犯行等情，見之證人馬顥碩於警詢
    之證述即明，並有第五分局和緯派出所警員蘇任宣、吳文豪
    、錢稚偉分別於110年5月16日、110年12月22日及23日之職
    務報告各1份在卷可稽(警一卷第93頁、本院卷第59、61頁)
    ，則被告就上開販賣、轉讓甲基安非他命之犯行，應可認定
    均屬自首而接受裁判，均應依刑法第62條前段規定減輕其刑
    ，並均依法遞減之。
  3.按犯罪之情狀顯可憫恕，認科以最低度刑仍嫌過重者，得酌
    量減輕其刑，刑法第59條定有明文。考其立法理由：科刑時
    原即應依第57條規定審酌一切情狀，尤應注意該條各款所列
    事項，以為量刑標準，本條所謂「犯罪之情狀可憫恕」，自
    係指裁判者審酌第57條各款所列事項以及其他一切與犯罪有
    關之情狀之結果，認其犯罪足堪憫恕者而言，即必於審酌一
    切之犯罪情狀，在客觀上顯然足以引起一般同情，認為縱予
    宣告法定最低刑度猶嫌過重者，始有其適用（最高法院38年
    台上字第16號、45年台上字第1165號、51年台上字第899號
    判決意旨參照）。查被告就本件販賣第二級毒品之犯行，其
    販賣之次數僅2次，販賣對象僅1人，毒害範圍並未十分擴散
    ，其犯罪情節較諸大量走私進口或長期販賣毒品之「大盤」
    、「中盤」毒販有重大差異，對社會治安及國民健康之危害
    較輕。且被告本件係自首上開犯行，平日素行良好，亦有正
    當工作及社會服務情況(見本院卷第195至209、239至253頁)
    ，可見被告為上開販賣毒品犯行，是因思慮未周，且已有悔
    悟。綜上被告犯案情狀觀之，其經依毒品危害防制條例第17
    條第2項、刑法第62條前段之規定減輕其刑後，縱使科處最
    輕法定本刑2年6月猶嫌過重，是其犯罪情狀相較於法定之重
    刑，在客觀上已足以引起一般人之同情，爰依刑法第59條規
    定，酌量減輕其刑，是被告上開販賣第二級毒品，應依法再
    遞減之。至於被告所犯轉讓禁藥罪部分，經上開二減刑事由
    後，已無情輕法重之情事，故不再依刑法第59條規定酌減，
    併此指明。
(五)爰審酌被告曾施用毒品，深知甲基安非他命戕害人體身心健
    康之鉅，亦明知持有、販賣甲基安非他命為政府嚴厲查禁之
    行為，仍不思戒慎行事，僅因友人有施用毒品需求，即任意
    販賣、轉讓甲基安非他命與他人，所為均有害他人身體健康
    ，危害社會治安和善良秩序，更顯見其漠視政府防制毒品之
    政策與決心，殊屬不該，惟念被告犯後坦承犯行不諱，並無
    矯飾之情，且其每次販賣、轉讓與他人之甲基安非他命數量
    非多，販賣毒品所得亦不高，販賣對象亦僅1人、轉讓對象
    僅附表一編號3、4所示同時在同一房間之2人，較之販賣毒
    品之大盤或中盤者，所造成之危害應仍較屬有限，並無流毒
    甚廣之情狀。兼衡被告自陳學歷為高職畢業，目前從事餐飲
    業（本院卷第226頁）之智識程度、家庭生活狀況，及其所
    提出之資料(見本院卷第195至209、239至253頁)，可見其平
    日素行良好，亦有正當工作及為社會服務情況等一切情狀，
    分別量處如附表一「罪刑」欄所示之刑。並考量被告犯行所
    侵害法益、責罰相當原則，整體評價被告應受矯治之程度而
    酌定如主文所示之應執行刑，以示懲儆。
(六)末查，被告前未曾因故意犯罪受有期徒刑以上刑之宣告等情
    ，有臺灣高等法院被告前案紀錄表1份在卷可參(本院卷第25
    5至256頁)，其因一時失慮以致犯罪，但嗣後業能悔悟而自
    首上開犯行，顯見其已經知悉毒品之危害，有悔悟之心，經
    此偵、審程序及科刑之教訓，應當知所警惕，而無再犯之虞
    ，故認對被告所宣告之刑以暫不執行為適當，併宣告緩刑5
    年，以啟自新。惟為使其記取教訓，命被告並應於判決確定
    後2年內向檢察官所指定之政府機關、政府機構、行政法人
    、社區或其他符合公益目的之機構或團體提供200小時之義
    務勞務，且依同法第93條第1項第2款規定諭知於緩刑期間付
    保護管束，俾能予以適當督促，以期符合本件緩刑目的。又
    依刑法第75條之1第1項第4款規定，被告受緩刑之宣告，而
    違反本件依刑法第74條第2項各款所定負擔，情節重大，足
    認原宣告之緩刑難收其預期效果，而有執行刑罰之必要者，
    得予撤銷緩刑之宣告，併此敘明。
四、沒收部分：
(一)未扣案之被告用以與羅少棋聯繫販毒時使用行動電話1支（I
    PHONE11，含0000000000號SIM卡1張），為被告所有，供其
    犯如附表一編號1、2所示之罪時使用之物（本院卷第137頁
    ），故依毒品危害防制條例第19條第1項規定，自不問屬於
    犯罪行為人與否，應予宣告沒收；於全部或一部不能沒收或
    不宜執行沒收時，另應依刑法第38條第4項規定，追徵其價
    額。至該行動電話雖經被告用以約馬顥碩前往附表一編號4
    所示地點，但尚無證據證明被告邀約時即已經使用該工具與
    馬顥碩談及轉讓禁藥事宜，故該行動電話(含上開門號)尚難
    認屬附表一編號4所示轉讓禁藥之工具，併予敘明。
(二)被告係以附表一編號1、2所示之價格販賣甲基安非他命並已
    實際收取價金新臺幣(下同)5,100元，此等價金自屬其犯罪
    所得，應依刑法第38條之1第1項前段規定宣告沒收，於全部
    或一部不能沒收或不宜執行沒收時，應依同條第3項規定追
    徵其價額。
據上論斷，應依刑事訴訟法第299條第1項前段，判決如主文。
本案經檢察官粟威穆提起公訴，檢察官莊士嶔到庭執行職務
中　　華　　民　　國　　111 　年　　4 　　月　　26　　日
                  刑事第十五庭  審判長法  官  莊政達
                                      法  官  陳貽明
　　　　　　　                        法  官  李音儀
以上正本證明與原本無異。
如不服本判決應於收受本判決後20日內向本院提出上訴書狀，並
應敘述具體理由。其未敘述上訴理由者，應於上訴期間屆滿後20
日內向本院補提理由書狀（均須按他造當事人之人數附繕本）「
切勿逕送上級法院」。 
   　　　　　　　　　　　　　　　　　 書記官　陳怡蓁　　
中　　華　　民　　國　　111 　年　　4 　　月　　26　　日
附錄所犯法條：
毒品危害防制條例第4條第2項　
製造、運輸、販賣第二級毒品者，處無期徒刑或10年以上有期徒
刑，得併科新臺幣1千5百萬元以下罰金。
藥事法第83條第1項
明知為偽藥或禁藥，而販賣、供應、調劑、運送、寄藏、牙保、
轉讓或意圖販賣而陳列者，處7年以下有期徒刑，得併科新臺幣5
千萬元以下罰金。

附表一：   編號 販賣或轉讓甲基安非他命之時、地及行為 罪刑   1 彭衍忠於109年11月7日上午11時39分起至下午5時許止，以其持用行動電話(廠牌：IPHONE11，搭配門號0000000000號)所搭載之通訊軟體「LINE」與羅少棋互相聯繫，約定交易新臺幣(下同)2,500元之甲基安非他命(約1克)，並於同日下午5時5分許確認羅少棋已經將2,500元轉入其所申設之國泰世華銀行帳號000-0000000000000000號帳戶內後，即前往羅少棋位於臺南市○區○○街000巷00號住處前交付羅少棋甲基安非他命1小包（約1克），以此方式完成甲基安非他命之交易。 彭衍忠販賣第二級毒品，處有期徒刑壹年柒月。    2 彭衍忠於110年1月29日下午4時54分起至下午6時3分許止，以其持用行動電話(廠牌：IPHONE11，搭配門號0000000000號)所搭載之通訊軟體「LINE」與羅少棋互相聯繫，約定交易2,600元之甲基安非他命(約1克)，並於同日晚上7時許前往羅少棋位於臺南市○區○○街000巷00號住處前交付羅少棋甲基安非他命1小包（約1克），羅少棋則於110年2月5日中午12時23分許將2,600元轉入彭衍忠上開國泰世華銀行帳戶內，以此方式完成甲基安非他命之交易。 彭衍忠販賣第二級毒品，處有期徒刑壹年柒月。     3 彭衍忠於110年2月16日晚上11時30分起至翌（17）日凌晨1時止間，在臺南市○區○○○路0段0號「均英飯店」403號房內，無償轉讓其持有之甲基安非他命(無證據證明達10公克)與許閩凱，供其施用。 彭衍忠轉讓禁藥，處有期徒刑貳月。   4 彭衍忠又於110年2月17日凌晨1至2時許，在經由網路認識之友人馬顥碩至同上編號3所示房間後，又無償轉讓其持有之甲基安非他命(無證據證明達10公克)予馬顥碩，供其施用。 彭衍忠轉讓禁藥，處有期徒刑貳月。 

附表二：卷宗名稱簡稱對照表 一、第五分局南市警五偵字第1100265739號刑案偵查卷，簡稱警一卷。 二、第五分局南市警五偵字第1100197594號刑案偵查卷，簡稱警二卷。 三、臺灣臺南地方檢察署110年度偵字第11747號偵查卷，簡稱偵一卷。 四、臺灣臺南地方檢察署110年度偵字第8981號偵查卷，簡稱偵二卷。 五、臺灣臺南地方法院110年度訴字第1254號刑事卷，簡稱本院卷。